【裁判字號】    88,上易,5616
【裁判日期】    890225
【裁判案由】    傷害等
【裁判全文】
臺灣高等法院刑事判決                          八十八年度上易字第五六一六號
    上  訴  人
    即  被  告  乙○○
右上訴人，因傷害案件，不服臺灣士林地方法院八十八年度易字第一一七八號，中華
民國八十八年十月二十七日第一審判決（起訴案號：臺灣士林地方法院檢察署八十七
年度偵字第二八八九號）提起上訴，本院判決如左：
    主      文
原判決撤銷。
乙○○傷害人之身體，處拘役貳拾日，如易科罰金以佰元折算壹日。
    事      實
乙○○於民國（以下同）八十四年間因犯賭博罪，經台灣士林地方法院於八十四年七
月四日以八十四年度易字第一六八八號判處有期徒刑三月，於同年十月十二日易科罰
金執行完畢。猶不知悔改，又於民國八十七年一月十三日上午十一時許，在台北市○
○區○○段一小段八地號土地上，因土地耕作問題與甲○○發生爭執，竟基於傷害及
毀損之犯意，以徒手毆打甲○○之臉部、手部及拉扯上衣並予推擠，致甲○○衣袖斷
裂，不堪使用，並受有臉部淺裂傷二至三公分、右手擦傷三×三公分、左手擦傷一×
一公分等傷害。案經甲○○訴由台北市政府警察局南港分局移送台灣士林地方法院檢
察署檢察官偵查起訴。
    理      由
一、訊據上訴人即被告乙○○固承認有於前揭時、地與甲○○發生爭執，並拉扯甲○
    ○之衣服，惟矢口否認有傷害、毀損之犯行，辯稱：伊並沒有打告訴人；若告訴
    人確遭被告傷害，為何不即刻向警方報案，卻於同年月十八日才驗傷後報案？且
    告訴人如受傷何以能與杜有進在土地上砍竹子？何以證人丁○○於事發當天下午
    未見告訴人身上受有傷害？若告訴人確遭被告毆打，何以診斷證明書上除擦傷、
    裂傷之記載外，並無瘀傷之情形云云。惟查右揭事實，業據告訴人甲○○於偵審
    中指述綦詳，核與證人即事發當時在場之黃素靜於警訊、偵查中（參見台灣士林
    地方法院檢察署八十七年度偵字第二八八九號卷第十九頁、第八十七頁反面）及
    於原審到庭結證稱：「我當時有聽到爭吵聲音，跑過去看，‧‧‧我看到被告抓
    住告訴人的衣領，且對他拳打腳踢。」等語（見原審八十八年九月二十三日訊問
    筆錄）情節相符，而告訴人甲○○卻因此而受有臉部淺裂傷二至三公分、右手擦
    傷三×三公分、左手擦傷一×一公分等傷害，有台北市立忠孝醫院八十七年一月
    十九日忠傷字第七一號驗傷診斷書一紙在卷可稽。另告訴人甲○○所穿著之上衣
    ，亦因之毀損，復有照片一幀附卷可佐。證人丙○○雖證稱：伊僅看見被告與告
    訴人爭吵，及拉告訴人之衣領，並未打告訴人（參見原審八十八年九月二十三日
    訊問筆錄）云云，惟證人丙○○係被告之女婿，其所為證言，難免偏頗，且其亦
    證稱被告曾拉告訴人衣領等情，足見被告確有傷害及毀損之犯意甚明。
    又告訴人於原審審理時陳稱：「（問：為何八十七年一月十八日才去驗傷？）答
    ：因八十七年一月十八日當天被告又叫人來找我，我一時氣不過，才去驗傷。」
    （見原審八十八年十月十三日審判筆錄）等語，徵以告訴人於原審審理時及本院
    調查時均稱：「只要被告書寫悔過書，即願意撤回告訴」（參見本院八十九年一
    月十五日訊問筆錄、及原審八十八年十月十三日審判筆錄）等語，顯見告訴人本
    無意追訴被告之犯行，其延後數日再去驗傷，與常情並無不符，且一般而言，發
    生扭打後，身體未必產生瘀傷；又告訴人所受之傷害僅係擦傷及淺裂傷，尚非嚴
    重，當不至因此即而無法工作，告訴人於是日下午仍與其兄一起砍竹子，並非無
    可能；至證人丁○○於偵查中雖證稱：沒有注意到告訴人有無受傷云云，只是其
    未注意到而已，仍無法推翻前揭告訴人確有受傷汁事實，故被告所辯無非卸責之
    詞，不足採信，本件事證已臻明確，被告犯行應堪認定。
二、核被告所為，係犯刑法第二百七十七條第一項之傷害罪及第三百五十四條之毀損
    罪。被告以一行為觸犯上開二罪名，為想像競合犯，依刑法第五十五條之規定，
    應從一重之傷害罪處斷。又被告前因犯賭博罪，經原審法院判處有期徒刑三月，
    於八十四年十月十二日執行完畢，此有原審被告全國刑案紀錄表、臺灣高等法院
    檢察署刑案紀錄簡覆表各一份在卷可按，其前受有期徒刑執行完畢，於五年以內
    再犯本件最重本刑為有期徒刑以上之罪，為累犯，應依刑法第四十七條之規定加
    其刑。
三、原審予以論罪科刑，固非無見，惟查被告已與告訴人和解，有和解書一紙在卷可
    按，原審未及審究，自有未洽。上訴人即被告上訴意旨仍執前詞，否認犯罪，固
    無足取，惟原判決既有上述可議之處，自應將原判決撤銷改判，爰審酌被告之品
    行、犯罪之動機、目的、手段、犯罪時所受之刺激、告訴人甲○○所受傷害之程
    度、及已與告訴人達成和解等一切情狀，量處拘役貳拾日，如易科罰金以佰元
    折算壹日，以資懲戒。
四、被告經合法傳喚無正當理由不到庭爰不待其陳述逕行判決。
據上論斷，應依刑事訴訟法第三百六十九條第一項前段、第三百六十四條、第二百九
十九條第一項前段、第三百七十一條，刑法第二百七十七條第一項、第三百五十四條
、第五十五條、第四十七條、第四十一條，罰金罰鍰提高標準條例第一條前段、第二
條，判決如主文。
本案經檢察官曾忠己到庭執行職務。
中     華     民     國    八十九   年       二       月     二十五     日
                             臺灣高等法院刑事第六庭
                                 審判長法  官  陳  春  秋
                                       法  官  高  明  哲
                                       法  官  黃  賽  月
右正本證明與原本無異。
不得上訴。
                                       書記官  廖  麗  蓮
中     華     民     國    八十九   年       二       月     二十九     日
附錄：本案論罪科刑法條全文
刑法第二百七十七條第一項：
傷害人之身體或健康者，處三年以下有期徒刑，拘役或一千元以下罰金。


司法院資訊處製作；財團法人民間司法改革基金會備份。
